臺灣板橋地方法院刑事判決　　　　　　　　　　　　九十一年度訴字第二一九四號
　　公　訴　人　臺灣板橋地方法院檢察署檢察官
　　被　　　告　丙○○
　　選任辯護人　陳正旻律師
右列被告因殺人未遂案件，經檢察官提起公訴（九十一年度偵字第一六五四五號），
甲○判決如左：
    主  文
丙○○殺人未遂，處有期徒刑伍年陸月。
    事  實
一、丙○○平日患有輕鬱症，與丁○○係男女朋友關係，因丁○○未繳納以丙○○名
    義申請之行動電話門號費而心生不滿。民國九十年十二月十三日晚間，丁○○至
    丙○○之臺北縣新莊市○○街九十四巷十一之三號四樓住處睡覺，翌日（十四日
    ）清晨約七時三十分，丙○○竟基於殺害丁○○之犯意，趁丁○○尚在睡眠之中
    ，持家中菜刀往丁○○之頭部、面部揮砍，丁○○驚醒後，奮力徒手抵抗搶下菜
    刀，丙○○才罷手，丁○○迅即要求丙○○報警求救，丙○○乃以家中電話報案
    稱發生命案，惟未陳述何人犯罪。救護車到達後，丁○○旋即送醫救治因而免於
    死亡，但受有頂枕頭皮約十條裂傷（每條約七至十五公分）、顏面四長條裂傷併
    顱骨骨折、右手裂傷併肌腱損傷等傷勢。
二、案經丁○○訴由臺北縣政府警察局新莊分局報告臺灣板橋地方法院檢察署檢察官
    偵查起訴。
　　理  由
一、認定犯罪事實所憑之證據及理由
  （一）被告丙○○於甲○九十一年十一月二十七日訊問時自承：確有持菜刀想嚇告
        訴人丁○○，因為其付不起電話費，當時意識不清楚，告訴人與其搶菜刀，
        所以拿刀往告訴人頭、臉部劃等語（參甲○審理卷一第十六頁）。
  （二）告訴人丁○○於警詢及甲○九十一年十二月十八日訊問時指述在睡夢中，被
        告持刀砍其頭臉，其醒後徒手抵抗，搶下被告之菜刀，被告才說對不起，其
        乃請求被告報案送醫等情（參甲○審理卷一第二十四頁）。
  （三）證人即最早到達現場之警員乙○○，於言詞辯論期日證稱：「我和另一位同
        事於上午七時五十分到達現場，我們是接到勤務中心通報過去的，我原來是
        六點到八點的巡邏。勤務中心通報內容說該地點有事故發生，請我們前往處
        理，我們到達的時候，救護車已經到達現場，丁○○自己下來坐救護車。」
        （參甲○九十三年五月二十五日辯論筆錄）。
  （四）行政院衛生署台北醫院診斷告訴人結果，記載其所受傷勢有頂枕頭皮約十條
        裂傷（每條約七至十五公分）、顏面四長條裂傷併顱骨骨折、右手裂傷併肌
        腱損傷，有診斷證明書一份附卷（參偵查卷第十頁）。
二、對於被告辯解甲○之判斷
  （一）被告及辯護人辯解
        被告自幼患有精神疾病，常出現多疑、焦慮、幻聽、妄想被害症等，晚上睡
        覺會作夢，當時只覺得是拿刀砍木柴、切香腸，行為時有心神喪時之情形，
        且被告無殺害告訴人之意，本案不該當殺人罪名云云。
  （二）不採之理由
        本案被告於行為後，自行至行政院衛生署台北醫院就醫，雖經該院初診認
          為被告因幻聽、妄想被害、失眠，係源自兒童時間精神病，未規則治療，
          會影響對外界之判斷力，但診斷仍需再追蹤，才能確定，此有該院九十二
          年二月二十一日函一份附卷可稽（參甲○審理卷一第五十一頁）。甲○審
          理中，為明究被告行為時之心神狀況，先函請台北市立療養院實施鑑定，
          其鑑定結果認為：被告於鑑定時，對於鑑定者所詢問之簡易問題，多以明
          顯錯誤之答案作答，然其表現與任一精神疾病所可能導致之任之功能下降
          現象並不相符，而心理評估過程亦顯示被告之「表現能力」低於其「真實
          能力」，無理由認為被告為本案犯行係受精神疾病影響，其行為時之精神
          狀態，尚未達到精神耗弱之程度等語，有台北市立療養院九十二年十二月
          五日函附精神鑑定報告書一份在卷可查。嗣被告聲請再送台灣大學醫學院
          附設醫院鑑定，其結果亦認為被告身體、神經學、腦波檢查並無異常發現
          ，心理測驗上，被告有憂鬱情緒，容易衝動，對情緒之控制差，未呈現明
          顯妄想、幻聽等精神病狀，臨床上符合輕鬱症之診斷、酒精依賴及強力膠
          濫用，其對於案情之重重要過程及經過之回憶尚稱連貫，當時雖可能有酒
          精及強力膠之影響，但其影響並未顯著減損其對外界事務之知覺理會及判
          斷能力，亦未有精神病症狀之表現。此亦有該院九十三年四月十二日函附
          精神鑑定報告書一份附卷可稽。綜上精神鑑定情形，甲○認為被告辯稱其
          只覺得是拿刀砍木柴、切香腸云云，應屬卸責之詞，其為本案行為時，對
          外界事務之知覺理會及判斷能力，並無顯著減損之現象。
        被告持菜刀砍殺告訴人頭部、面部要害部位，致告訴人受有十數道刀傷，
          且頂枕頭皮約十條裂傷（每條約七至十五公分）、顏面四長條裂傷併顱骨
          骨折、右手裂傷併肌腱損傷，足見被告下刀之狠，其應有殺人之犯意甚明
          ，被告犯行堪以認定。
三、論罪科刑之理由
  （一）核被告丙○○所為，係犯刑法第二百七十一條第二項、第一項之殺人未遂罪
        。其著手實施殺人行為，因告訴人徒手抵抗搶下菜刀，始行罷手，而不生死
        亡之結果，核屬障礙未遂，得按既遂犯之刑減輕之。起訴書認為被告雖已著
        手於犯罪行為，但依己意中止其犯行，屬中止犯，爰請求依法減輕其刑，自
        屬有誤，併予指明。
  （二）另被告雖打電話報警，但未陳述何人犯罪，此據告訴人於甲○九十一年十二
        月十八日訊問時指陳明確。又證人乙○○、戊○○二人於甲○九十三年五月
        二十五日辯論期日到庭結證：「我們上去的時候門鎖著，我們有問丁○○，
        問是誰傷害他的，他說他自己處理，當天早上八點左右我們有去省立醫院找
        丁○○，瞭解傷勢，及詢問醫生丁○○有無生命危險，我們有留下行動電話
        ，到這個時候我們還不知道行兇的人是誰。」、「（問：何時才知道本案？
        ）丁○○提出告訴的時候。」等語，參以告訴人於九十一年十二月二十六日
        至警所報案，明確指述被告殺人犯行後，被告始到案接受警訊、偵查一情，
        甲○認為本案被告並未對於未發覺之罪為自首，無刑法第六十二條減輕其刑
        之適用，附此敘明。
  （三）審酌被告犯罪手段、及其患有輕鬱症，實施殺人之行為遇障礙，未再續行攻
        擊告訴人，且應告訴人之要求即時報警送醫，始倖免於死亡。又甲○審理中
        ，告訴人於九十二年二月二十七日具狀撤回對被告之告訴等情狀，爰量處如
        主文所示之刑，以示懲儆。至於被告行兇所持之菜刀，被告辯稱非其所有，
        亦查無其他事證足以證明該刀為被告所購置，自不併予宣告沒收。
四、適用法條
  （一）程序法方面：刑事訴訟法第二百九十九條第一項前段。
  （二）實體法方面：刑法第二百七十一條第二項、第一項、第二十六條前段。
本案經檢察官許智評到庭執行職務。
中　　　華　　　民　　　國　　九十三　　年　　　六　　　月　　  八  　　日
                                臺灣板橋地方法院刑事第一庭
                                    審判長法  官    陳財旺
                                          法  官    李幼妃
                                          法  官    張紹省
右正本證明與原本無異
如不服本判決應於送達後十日內向甲○提出上訴狀
                                          書記官    張文惠
中　　　華　　　民　　　國　　九十三　　年　　　六　　　月　　  八  　　日
附錄本案論罪科刑法條全文：
中華民國刑法第二百七十一條
　(普通殺人罪)
殺人者，處死刑、無期徒刑或十年以上有期徒刑。
前項之未遂犯罰之。
